【裁判字號】    97,簡上,947
【裁判日期】    971203
【裁判案由】    傷害
【裁判全文】
臺灣高雄地方法院刑事判決             97年度簡上字第947號
上  訴  人
即  被  告  甲○○
上列上訴人因傷害案件，不服本院高雄簡易庭中華民國97年8 月
15日97年度審簡字第688 號第一審簡易判決（聲請簡易判決處刑
案號：臺灣高雄地方法院檢察署96年度偵字第28209 號），提起
上訴，本院管轄之第二審合議庭判決如下：
    主  文
原判決撤銷。
甲○○傷害人之身體，處拘役貳拾日，如易科罰金，以新臺幣壹
仟元折算壹日。
    事  實
一、甲○○為丙○○之兄長，於民國96年7 月22日17時30分許，
    在高雄縣大寮鄉琉球村37號，甲○○與丙○○因財務糾紛而
    起爭執，甲○○基於傷害之故意，徒手打丙○○右臉頰一下
    ，造成丙○○受有右臉頰輕微浮腫疼痛之傷害。
二、案經丙○○由高雄縣政府警察局林園分局報請臺灣高雄地方
    法院檢察署檢察官偵查並聲請簡易判決處刑。
    理  由
一、按被告以外之人於審判外之言詞或書面陳述，除法律有規定
    者外，不得作為證據，刑事訴訟法第159 條第1 項定有明文
    ；被告以外之人於審判外之陳述，雖不符同法第159 條之1
    至159 條之4 之規定，而經當事人於審判程序同意作為證據
    ，法院審酌該言詞陳述或書面陳述作成時之情況，認為適當
    者，亦得為證據。當事人、代理人或辯護人於法院調查證據
    時，知有第159 條第1 項不得為證據之情形，而未於言詞辯
    論終結前聲明異議者，視為有前項之同意，同法第159 條之
    5 亦有明文。查本判決以下所引傳聞證據，均經被告於審判
    程序同意作為證據，本院審酌上開證據作成時並無不合法定
    程序之情形，認為適當，依上開說明，應均有證據能力。
二、訊據上訴人即被告甲○○（下稱被告）固不否認於上述時、
    地，與告訴人丙○○因財務糾紛起爭執，惟矢口否認有何傷
    害之犯行，辯稱：當時僅有用手碰告訴人之額頭一下，不知
    告訴人之傷勢從何而來云云，然查：
  (一)被告於上述時、地，因財產糾紛起爭執，而徒手打告訴人右
    臉頰一下，造成丙○○受有右臉頰輕微浮腫疼痛之傷害，業
    據證人即告訴人丙○○於警詢、偵查及本院審理中證述詳盡
    ，並經證人即甲○○之妹洪金素之女婿林民玄證述：「甲○○與丙○○發生爭吵，甲○○就徒手毆打丙○○頭部、臉部
    ，拉扯丙○○的手」等語明確（見警卷11頁），且有瑞生醫
    院驗傷診斷書一份在卷可證，而由上述證人丙○○驗傷之診
    斷證明書上所載右臉頰輕微浮腫疼痛之傷勢以觀，核與證人
    丙○○證述遭被告毆打所可能遭受之傷害相符。再證人丙○○及其母洪黃諒因上情，而向本院聲請民事通常保護令，於
    該保護令事件調查中，聲請人洪黃諒就其聲請意旨陳述：「
    我報警的那天，我兒子甲○○有打我女兒，他用手打她。」
    等語詳盡，有本院96年度家護字第1156號民事通常保護令事
    件96年10月15日調查筆錄1 份及上開民事保護令裁定1 份附
    於該案卷宗可考。衡情洪黃諒為被告之母，屬骨肉至親，親
    情相連，自無杜撰設詞構陷被告之理。堪認證人丙○○證述
    之情節應為真實。
  (二)被告雖以前詞置辯，然經本院勘驗證人林民玄以手機拍攝爭
    執現場情形DVD 結果，雖因拍攝角度及畫面晃動問題，未拍
    攝到告訴人與被告之動作，然當時告訴人與被告吵架互罵威
    脅提告等對話不斷，有本院97年10月27日勘驗筆錄一份在卷
    可證，由當時被告與告訴人之對話內容、情緒表現觀之，當
    可認定被告與告訴人因財產糾紛而激動對罵，爭執劇烈，在
    此劇烈爭執之激動情緒下，被告竟對告訴人採取手輕摸（輕
    貼）告訴人額頭一下之肢體動作，已與常情有違。又證人乙○○雖於本院審理中證述：「當天沒有吵得很厲害，他們在
    談論我父親的事情，有講到錢，然後被告摸告訴人一下，是
    手貼告訴人額頭一下。（問：當時在吵架，被告甲○○為何
    摸告訴人？）因為告訴人的回答讓被告甲○○不滿意。」等
    語（見本院卷42至44頁），然此與證人乙○○於偵查中證述
    ：「有看到被告用手揮告訴人肩膀或身體一下」證述情節已
    不相符（見偵卷6 頁），況告訴人與被告當時爭執劇烈業如
    前述，足見證人乙○○之證述，與事實不符，明顯為袒護被
    告之詞，不足採信。是以，被告上開辯解，並非事實，與常
    情有違，無足可採。
  (三)至證人丙○○雖另受有上腹挫傷輕微浮腫疼痛之傷害，有上
    述卷附瑞生醫院驗傷診斷書一份可證。然該上腹挫傷輕微浮
    腫疼痛之傷害，係因證人林民玄以手機拍攝被告與告訴人爭
    執之畫面，引起被告不滿，要搶證人林民玄之手機，被告與
    林民玄遂起肢體衝突，證人乙○○、丙○○出面勸架，混亂
    中，證人丙○○遭證人乙○○手揮到肚子所致，業據證人丙○○於本院審理中證述詳盡（見本院卷43頁），並有證人丙○○之告訴狀1 份在卷可考（見偵卷第8 頁），堪認此部分
    之傷害，並非被告所造成。
  (四)綜上，被告確有徒手打丙○○右臉頰一下，造成丙○○受有
    右臉頰輕微浮腫疼痛之傷害，本件事證明確，被告犯行堪已
    認定。
三、核被告甲○○所為，係犯刑法第277 條第1 項之傷害罪。本
    件被告犯罪事證明確，原審予以論罪科刑，固非無見，惟查
    ：告訴人上腹挫傷輕微浮腫疼痛之傷害，並非被告所造成，
    業如前述，原審認定告訴人上腹挫傷輕微浮腫疼痛之傷害，
    為被告傷害行為所致，尚有未恰。被告提起上訴仍執前詞，
    否認犯罪，指摘原判決不當，雖無理由，惟原判決既有前述
    之瑕疵，自應由本院予以撤銷改判。爰審酌被告與告訴人為
    兄妹，本應以理性、和平之手段與態度解決其與告訴人之糾
    紛，竟率然傷害告訴人，所為實屬不該，及告訴人所受之傷
    勢，迄今尚未與告訴人達成和解等一切情狀，量處如主文所
    示之刑，並斟酌本案犯罪情節、被告之經濟狀況及智識程度
    等情，諭知以新臺幣1,000 元折算1 日之易科罰金折算標準
    。
據上論斷，應依刑事訴訟法第455 條之1 第1 項、第3 項、第36
9 條第1 項前段、第364 條、第299 條第1 項前段，刑法第277
條第1 項、第41條第1 項前段，刑法施行法第1 條之1 ，判決如
主文。
本案經檢察官丁○○到庭執行職務。
中    華    民    國    97    年    12    月    3    日
                  刑事第三庭  審判長法  官  黃三友
                                    法  官  何佩陵
                                    法  官  陳億芳
以上正本證明與原本無異。
不得上訴。
中    華    民    國    97    年    12    月    4     日
                                    書記官  林靜慧
附錄法條：
中華民國刑法第277條
（普通傷害罪）
傷害人之身體或健康者，處 3 年以下有期徒刑、拘役或 1 千元
以下罰金。
犯前項之罪因而致人於死者，處無期徒刑或 7 年以上有期徒刑；
致重傷者，處 3 年以上 10 年以下有期徒刑。


司法院資訊處製作；財團法人民間司法改革基金會備份。
